【裁判字號】    94,訴,380
【裁判日期】    950404
【裁判案由】    給付貨款
【裁判全文】
臺灣苗栗地方法院民事判決           94年度訴字第380號
原      告  豐霸企業有限公司
法定代理人  丙○○
訴訟代理人  丁○○
被      告  巨擘先進股份有限公司
法定代理人  甲○○
被      告  巨擘科技股份有限公司
法定代理人  乙  ○
共      同
訴訟代理人  路春鴻律師
            陳詩文律師
上列當事人間請求給付貨款事件，本院於民國95年3月21日言詞
辯論終結，判決如下：
    主  文
被告巨擘先進股份有限公司於原告給付如附件一採購單所示南亞
珠光紙墊片柒佰捌拾陸萬壹仟片之同時，應給付原告新臺幣壹佰
壹拾柒萬玖仟壹佰伍拾元。
被告巨擘科技股份有限公司於原告給付如附件二採購單所示南亞
珠光紙墊片貳仟伍佰萬片之同時，應給付原告新臺幣參佰柒拾伍
萬元。
訴訟費用由被告巨擘先進股份有限公司負擔十分之三；被告巨擘
科技股份有限公司負擔十分之七。
本判決第一項，於原告以新臺幣參拾玖萬元供擔保後，得假執行
。
本判決第二項，於原告以新臺幣壹佰貳拾伍萬元供擔保後，得假
執行。
    事實及理由
一、按訴狀送達後，原告不得將原訴變更或追加他訴，但不甚礙
    被告之防禦及訴訟之終結者，不在此限，民事訴訟法第255
    條第1 項第7 款定有明文。本件原告原依債務不履行之法律
    關係，請求被告賠償損害，嗣於本院民國94年12月20日言詞
    辯論期日，變更為請求被告履行契約給付貨款，雖經被告表
    示不同意，然查本院審酌訴訟經濟，及被告對於上開二訴訟
    標的之攻擊防禦方法，並無太大差異，認該變更並不甚礙被
    告之防禦及訴訟之終結，依前揭規定，原告所為訴之變更，
    應為法之所許，合先敘明。
二、原告主張：
  (一)被告巨擘先進股份有限公司（下稱巨擘先進公司）於93年12
    月2 日，向原告訂購南亞珠光紙墊片15,000,000片，單價每
    張新臺幣（下同）0.15元，貨款計2,250,000 元，原告已於
    94年2 月14日交付1,793,000 片，同年4 月4 日交付1,566,
    000 片，4 月11日交付1,674,000 片，5 月3 日交付2,106,
    000 片，依約原告尚應交付被告巨擘先進公司7,861,000 片
    。又被告巨擘科技股份有限公司（下稱巨擘科技公司）於93
    年12月1 日向原告訂購南亞珠光紙墊片25,000,000片，單價
    為每張0.15元，貨款計3,750,000 元，惟被告巨擘科技公司
    迄未向原告叫貨，是依約原告尚應交付被告巨擘科技公司25
    ,000,000 片 。詎被告自94年5 月3 日以後，迄今未再向原
    告叫貨，為此爰依附件一、二採購單所示之契約內容，請求
    被告分別給付如訴之聲明所示之貨款等語。
  (二)兩造交易慣例，雖是分批交貨，惟依兩造向來之交易情形，
    被告所下之訂單，皆於每月叫貨，少有數月不叫貨者，足認
    依客觀情事判斷，被告已不願依約履行。
  (三)兩造間之交易慣例，雖係分批交貨，惟均在1 年內即將貨交
    完，從未有超過1 年未叫貨，而致訂單失效之情形，是被告
    巨擘科技公司之採購單上所記載之有效條件1 年，應係指 1
    年內須將貨叫完而言，非指契約超過1 年期限，即失其效力
    之意，否則被告向原告下單訂貨後，故意不履約叫貨，待 1
    年後即主張該契約已失其效力，自非事理之平。
  (四)並聲明：(1)被告巨擘先進公司應給付原告1,179,150 元。(2)
    被告巨擘科技公司應給付原告3,750,000 元。
三、被告則以下列情詞置辯：
  (一)兩造之交易慣例，其履約流程略為：被告先向原告下單採購
    一定數量之珠光紙墊片後，再按生產所需之數量通知原告供
    貨，原告依被告通知之數量交貨並經驗收後，即依該次交貨
    之數量與被告結算，被告於核對請款單無誤後付款予原告。
    前開交易慣例並經原告法定代理人丙○○自承在卷。是兩造
    間買賣標的物之總數量雖屬特定，惟每次交易之數量，則須
    待實際供貨時始得特定，性質上應屬繼續性分批供貨契約。
    換言之，兩造每次交易之數量與金額，係以被告通知原告供
    貨時，始屬確定。而被告基於分散風險及實際需求之考量，
    加上原告起訴時，似主張解除契約請求債務不履行之損害賠
    償，故暫未通知原告供貨，既尚未通知原告供貨，原告亦未
    交貨，則原告何能請求給付價金？況兩造間之付款方式為月
    結三個月，則原告請求被告一次給付全部價金，亦顯無理由
    。
  (二)按「附終期之法律行為，於期限屆滿時，失其效力」，民法
    第102 條第2 項定有明文。本件被告巨擘科技公司之採購單
    備註所載「有效條件：1 年」，意指兩造之買賣契約自93年
    12月1 日起至94年11月30日止，此1 年期間內為有效，於 1
    年期間屆滿時，即失其效力，足認上開記載顯係附有終期之
    法律行為。茲原告於契約有效期間內，既未交付任何貨品與
    被告巨擘科技公司，且兩造間之買賣契約亦已因1 年期限屆
    至，而失其效力，則原告依已罹於無效之買賣契約，請求被
    告巨擘科技公司給付貨款，顯屬無據。
  (三)並聲明：原告之訴駁回。
四、查被告巨擘先進公司於93年12月2 日，向原告訂購南亞珠光
    紙墊片15,000,000片，單價每張0.15元，貨款計 2,250,000
    元，原告已於94年2 月14日交付1,793,000 片，同年4 月 4
    日交付1,566,000 片，4 月11日交付1,674,000 片，5 月 3
    日交付2,106,000 片，依約原告尚應交付被告巨擘先進公司
    7,861,000 片。又被告巨擘科技公司於93年12月1 日向原告
    訂購南亞珠光紙墊片25,000,000片，單價為每張0.15元，貨
    款計3,750,000 元，被告迄未向原告叫貨，依約原告尚應交
    付被告巨擘科技公司25,000,000片；暨被告自94年5 月3 日
    以後，迄今未再向原告叫貨等事實，為兩造所不爭，並有原
    告提出之採購單2 紙為證（見卷第8 、9 頁），自堪信為真
    實。
五、惟原告主張被告應履行如附件一、二採購單所示之買賣契約
    ，給付原告貨款一節，則為被告所否認，並以前揭情詞置辯
    。是本件首應審究者，為兩造之買賣契約有無履行期限之約
    定？次應審究者，為原告請求被告給付貨款，有無理由？經
    查：
  (一)按當事人互相表示意思一致者，無論其為明示或默示，契約
    即為成立；當事人對於必要之點意思一致，而對於非必要之
    點未經表示意思者，推定其契約為成立，關於該非必要之點
    ，當事人意思不一致時，法院應依其事件之性質定之，民法
    第153 條定有明文。當事人就標的物及其價金互相同意時，
    買賣契約即為成立，同法第345 條第2 項亦有明文。依此，
    買賣契約一經當事人就標的物及其價金互相同意者，買賣契
    約即為成立。又解釋契約，應探求當事人立約時之真意，而
    於文義及理論上詳為推求，至當事人之真意為何，又應斟酌
    訂立契約當時及過去之事實、其經濟目的及交易上之習慣，
    而本於經驗法則，基於誠實信用原則而為判斷。換言之，契
    約既屬有相對人之意思表示，則其解釋方法，為平衡當事人
    之利益及合理分配危險，應以客觀上表示價值作為認定意思
    表示內容之準據。
  (二)查原告與被告巨擘先進公司對於渠等於93年12月2 日所簽訂
    之採購單，業已成立買賣契約一節，均不爭執，惟原告主張
    被告自94年5 月3 日叫貨以後，迄今未再叫貨，顯然違反契
    約之約定；被告則辯稱兩造所訂者為繼續性分批供貨契約，
    並無履約期限之約定，自無違反契約約定可言。按觀諸上開
    採購單，其上僅載付款方式：月結三個月，交貨期限：分批
    交貨，此外即無其他履約期限之約定；而因履行期限並非契
    約成立必要之點，已如前述，是以兩造關於該非必要之點，
    既未約定，茲又意思表示不一致，揆諸前揭規定，法院自應
    依其事件之性質定之。參諸被告自承兩造自91年起即有生意
    往來，被告通常都會在1 年內將貨叫完（見卷第20、70頁）
    ；另徵諸被告於93年間向原告訂購之貨品，均於5 、6 個月
    內即將貨叫完，有原告提出之出貨表及採購單在卷可憑（見
    卷第36至40頁），並為被告所不爭（見卷第55頁），益見本
    於兩造立約時之真意及經驗法則、誠實信用原則，暨兩造交
    易慣例而為解釋，被告仍應於相當期間內為之履行，否則即
    屬違反契約之約定。衡以被告自94年5 月3 日最後一次叫貨
    後，至本院言詞辯論終結止，已逾10個月未再叫貨，且被告
    更坦言未繼續向原告叫貨，係因原告以不正當手段製造損害
    之數額。綜合上情，堪認被告已無意再向原告叫貨，則被告
    拒絕履約之事實，至為明確。是以原告依據附件一採購單之
    約定，請求被告巨擘先進公司履行契約，核屬有據，應予准
    許。至於上開採購單上固載交貨期限為分批交貨，惟查其文
    義，僅在表示交貨之方式，尚非就交貨期限所為之約定，併
    此說明。
  (三)次按原告與被告巨擘科技公司於93年12月1 日所簽訂之採購
    單，其上備註固已記載「有效條件：1 年」，惟其意究指兩
    造之履約期限為1 年，抑或指1 年期限屆滿時，契約即自動
    失效，就此兩造爭執甚烈。審酌兩造間未曾有被告未於1 年
    內叫貨，而致採購單失效之情形，為被告所不爭；且若謂上
    開約定係指被告逾1 年未叫貨，採購單即自動失效，則對於
    出賣人即原告而言，殊屬不利，原告之契約利益未定，自無
    簽訂該採購單之必要。是為衡平當事人之利益及合理分配危
    險，上開所謂有效條件1 年，解釋上應認係兩造約定履約期
    限為1 年，易言之，被告應於1 年內將所訂購之數量叫完，
    原告亦應於1 年內將貨交付完畢，始符商業交易常情。被告
    辯稱上開約定係指被告逾1 年未叫貨，採購單即自動失效云
    云，洵非可採。從而兩造自簽訂上開採購單起迄今既已逾 1
    年，而被告未曾叫貨，揆諸首揭說明，被告拒絕履約之情，
    甚為灼然。原告依據附件二採購單之約定，請求被告巨擘科
    技公司履行契約，亦屬有據，而應准許。
六、按被告就原告請求履行因雙務契約所負之債務，在裁判上援
    用民法第264 條之抗辯權時，原告如不能證明自己已為對待
    給付或已提出對待給付，法院應為原告提出對待給付時，被
    告即向原告為給付之判決，不得僅命被告為給付，而置原告
    之對待給付於不顧，最高法院著有39年台上字第902 號判例
    足資參照。本件被告雖未明白援用民法第264 條之同時履行
    抗辯權，惟伊既已抗辯並未向原告叫貨，何須給付貨款！堪
    認此為被告行使同時履行抗辯權之表示。而原告尚應交付被
    告巨擘先進公司南亞珠光紙墊片7,861,000 片，尚應交付被
    告巨擘科技公司南亞珠光紙墊片25,000,000片之事實，業如
    前述；又原告之交付上開貨品與被告之給付貨款間，屬民法
    第264 條所規定之同時履行抗辯權範圍，亦堪認定。是依上
    開說明，本件自應為原告提出對待給付時，被告即向原告為
    給付之判決。
七、被告雖抗辯：兩造間買賣標的物之總數量雖屬特定，惟每次
    交易之數量，則須待實際供貨時始得特定，性質上應屬繼續
    性分批供貨契約，換言之，兩造每次交易之數量與金額，係
    以被告通知原告供貨時，始屬確定，茲被告既尚未通知原告
    供貨，原告亦未交貨，則原告何能請求給付價金云云。惟查
    ：如僅以被告通知原告供貨，作為兩造履約之條件，此外關
    於履約期限則不受限制，除有違兩造向來之交易習慣外，對
    於出賣人一方甚為不利，因出賣人之契約利益將立於永遠不
    確定之狀態，顯非兩造簽訂採購單時之原意。是被告前揭抗
    辯，殊不可採。被告另辯稱：兩造之付款方式為月結三個月
    ，是原告請求被告一次給付全部價金，亦無理由云云。然查
    上開付款方式乃被告依約履行契約時之約定，茲被告既已拒
    絕履約，且已逾1 年之履約期限，則原告請求被告一次給付
    全部價金，並無不可，被告所辯，非可採信。
八、綜上所述，原告依據附件一採購單之約定，請求於原告交付
    南亞珠光紙墊片7,861,000 片時，被告巨擘先進公司應給付
    原告1,179,150 元（7,861,000x0.15=1,179,150）；及依據
    附件二採購單之約定，請求於原告交付南亞珠光紙墊片25,0
    00,000片時，被告巨擘科技公司應給付原告3,750,000 元（
    25,000,000x0.15=3,750,000），均有理由，應予准許。
九、本件事證已臻明確，兩造其餘攻擊防禦方法及舉證，核與本
    判決結果不生影響，爰不一一論駁，附此敘明。
十、據上論結，本件原告之訴為有理由，依民事訴訟法第78條，
    判決如主文。
中    華    民    國    95    年    4     月    4     日
                  民事庭  法  官  黃佩韻
以上正本係照原本作成。
如對本判決上訴，須於判決送達後20日內向本院提出上訴狀。
                          書記官  蔡健忠
中    華    民    國    95    年    4     月    4     日


司法院資訊處製作；財團法人民間司法改革基金會備份。
